臺灣高等法院民事判決　　　　　　　　　100年度上字第706號
上　訴　人　謝雅雲
被 上訴 人　朱明裕
上列當事人間請求侵權行為損害賠償事件，上訴人對於中華民國
100年5月3日臺灣宜蘭地方法院99年度訴字第332號第一審判決提
起上訴，本院於100年9月20日言詞辯論終結，判決如下：
    主      文
上訴駁回。
第二審訴訟費用由上訴人負擔。
    事實及理由
一、上訴人起訴主張：被上訴人酒後騎乘重型機車，於民國（下
    同）99年3月26日晚間7時50分許，途經宜蘭縣冬山鄉○○路
    1177號前，過失撞倒伊，致伊受有額頭、左頰撕裂傷、多處
    挫傷、左顴骨併上頷骨骨折、左腳踝骨折、右腳踝併右手擦
    傷、牙齒斷裂、右鎖骨骨折等傷害；被上訴人上開過失傷害
    與公共危險罪，業經刑事判決過失傷害罪確定，爰依侵權行
    為之法律關係，請求被上訴人賠償醫療費新台幣（下同）85
    0,000元、看護費及計程車費68,000元、慰撫金1,000,000元
    ，合計1,918,000元及法定遲延利息，並願供擔保，請准宣
    告假執行。
二、被上訴人則以：上訴人預估日後應支出之醫療費，逾10萬元
    部分，未提出任何單據證明；慰撫金逾35萬元部分，顯屬過
    高；上訴人未注意路況，突然穿越馬路，與有過失等語，資
    為抗辯。
三、原審對於上訴人之請求，判決：(一)被上訴人應給付上訴人25
    9,000元，及自99年7月8日起至清償日止，按週年利率5% 計
    算之利息。(二)上訴人其餘之訴駁回。(三)第一項得假執行；但
    被上訴人以259,000元為上訴人供擔保後，得免為假執行。
    (四)上訴人其餘假執行之聲請駁回。上訴人不服，就其敗訴部
    分提起上訴，聲明：(一)原判決不利於上訴人部分廢棄。(二)上
    廢棄部分，被上訴人應再給付上訴人1,659,000元及自起訴
    狀繕本送達翌日起，至清償日止按年息5%計算之利息。(三)願
    供擔保請准宣告假執行。被上訴人則聲明：(一)上訴駁回。(二)
    如受不利判決，願供擔保請准免為假執行。（原審判決被上
    訴人敗訴（即醫療費10萬元、增加生活費68,000元、慰撫金
    35萬元，合計518,000元，與有過失50％，應給付259,000元
    部分，未據被上訴人不服，已告確定。）
四、查，被上訴人於99年3月26日晚間6時許，在宜蘭縣蘇澳鎮信
    大水泥廠對面某雜貨店飲用啤酒後，已達不能安全駕駛動力
    交通工具之程度，猶騎乘車牌號碼267-DAX號重型機車，沿
    宜蘭縣冬山鄉○○路，由東往西方向行駛，於同日晚間7時
    50分許，行經梅林路1177號前，本應注意行經彎道時，應減
    速慢行，作隨時停車之準備，且應注意車前狀況，隨時採取
    必要安全措施，以避免發生碰撞之危險，而依當時情形，並
    無不能注意之情事，竟因其酒後注意力降低且未減速行駛，
    疏未注意對向行走之上訴人，致迎面撞擊，造成上訴人受有
    額頭、左頰撕裂傷、多處挫傷、左顴骨併上頷骨骨折、左腳
    踝骨折、右腳踝併右手擦傷、牙齒斷裂、右鎖骨骨折等傷害
    ，被上訴人本身亦受有臉部擦傷、腳膝蓋、手部擦傷等傷害
    ，經送醫急救後，於同日晚間9時22分許，測得血液中酒精
    濃度值每公升100毫克之事實，業據上訴人於刑事案件審理
    中指述綦詳，被上訴人對此亦不爭執（見本院卷第50頁反面
    ），復有道路交通事故現場圖、道路交通事故調查報告表(一)
    、(二)、現場及車損照片29張、道路交通事故當事人酒精測定
    紀錄表、驗傷診斷書等附刑事偵查卷可憑（見刑案偵查卷第
    8、10-14、17-31頁）；被上訴人因上開過失傷害與公共危
    險罪經原法院以99年度交簡字第500號刑事判決判處有期徒
    刑四個月確定，此據本院調卷查核明確，足認上訴人主張被
    上訴人過失致其受有傷害之事實，堪可採信。
五、按因故意或過失，不法侵害他人之權利者，負損害賠償責任
    ；不法侵害他人之身體或健康者，對於被害人因此喪失或減
    少勞動能力或增加生活上之需要時，應負損害賠償責任；不
    法侵害他人之身體、健康、名譽、自由、信用、隱私、貞操
    ，或不法侵害其他人格法益而情節重大者，被害人雖非財產
    上之損害，亦得請求賠償相當之金額，民法第184條第1項前
    段、第193條第1項、第195條第1項前段分別定有明文。本件
    上訴人確係因被上訴人之過失行為造成身體之傷害，詳如前
    述，則上訴人依前揭規定請求被上訴人賠償，即屬有據。茲
    就上訴人請求之各項金額應否准許？分述如下：
  (一)醫療費75萬元部分（原請求85萬元，原審准許10萬元，未據
    被上訴人不服，已告確定）：
    1.上訴人主張：伊因本件車禍至財團法人羅許基金會羅東博
      愛醫院（下稱羅東博愛醫院）治療，支出22,355元，固據
      提出醫療費用收據為證（見原審附民卷第5頁）；惟，被
      上訴人抗辯：伊業已代上訴人支付等語，上訴人對此不爭
      執（見原審卷第65頁），堪信為真，是上訴人此部分之請
      求，不應准許。
    2.上訴人主張：伊因本件車禍臉部受創嚴重、牙齒亦有多顆
      斷裂脫落，日後須進行美容手術及植牙手術，預估費用75
      萬元（原審准許之10萬元除外）云云；被上訴人則予否認
      。查：
      (1)原審依職權函詢：上訴人於99年3月26日至羅東博愛醫
        院醫治，是否須繼續進行後續治療？如需後續治療，所
        需時程為何？此期間需治療之頻率為何？並請評估後續
        醫療所需費用為何？該院覆以：「後續需積極復健、後
        續疤痕的處置需後續評估與處置…」等語，有該院99年
        10月29日（99）羅博醫字第2010100184號函暨檢附之99
        年10月23日醫師說明表可憑（見原審卷第20-21頁），
        固可認上訴人日後仍有復健、疤痕等後續評估與處置之
        必要。
      (2)關於上訴人後續之醫療費用應為若干元，上開函文並未
        具體敘明，原審復依職權函詢：上訴人後續治療所需時
        程？治療頻率？後續醫療所需費用為何？羅東博愛醫院
        覆以：「病患後續治療，在整型外科範圍，包括疤痕及
        左上眼瞼凹陷問題，疤痕需手術治療，而左上眼瞼凹陷
        則需脂肪移植或生物相容性填充物（如玻尿酸）注射，
        脂肪移植需多次手術，確切次數無法估計，需視臨床反
        應而訂，填充物注射則約3-6個月需注射一次，金額難
        以估計…」等語，有該院99年12月27日（99）羅博醫字
        第2010120173號函暨檢附之99年12月22日醫師說明表可
        憑（見原審卷第43-44頁），該函文並未判定上訴人日
        後應支出之醫療費用若干，原審衡諸一切情形酌給10萬
        元後，本院再詢問上訴人有無其他證據，可以證明日後
        之醫療費用尚需支付75萬元，上訴人明確答稱：「沒有
        」（見本院卷第51頁）。上訴人既未提出任何證據證明
        其日後之醫療費用為75萬元，則其主張被上訴人應再給
        付日後之預估醫療費用75萬元，不應准許。
  (二)慰撫金65萬元部分（原請求100 萬元，原審准許35萬元，未
    據被上訴人不服，已告確定）：
    上訴人主張：伊因本件車禍受有極大痛苦，請求被上訴人賠
    償慰撫金65萬元（原審准許之35萬元除外）等語；被上訴人
    則予否認。經查：
    1.按慰藉金之多寡，應斟酌雙方之身分、地位、資力與加害
      之程度及其他各種情形核定相當之數額。其金額是否相當
      ，自應依實際加害情形與被害人所受之痛苦及雙方之身分
      、地位、經濟狀況等關係決定之（最高法院85年度台上字
      第460號判決意旨參照）。
    2.上訴人31年4月20日生，高中肄業，車禍當時並無工作，
      僅在家照顧孫子（見原審卷第65頁），因本件車禍受有額
      頭、左頰撕裂傷、多處挫傷、左顴骨併上頷骨骨折、左腳
      踝骨折、右腳踝併右手擦傷、牙齒斷裂、右鎖骨骨折等傷
      害，99年之利息所得2,602元，名下有房屋3間、土地3筆
      及投資1筆，總額3,602,497元，有法院依職權調閱之稅務
      電子閘門財產所得調件明細表（見本院卷第62-63頁）；
      被上訴人高職肄業、已婚、有2名小孩，目前為係零工，
      每月收入約2、3萬元（見原審卷第65頁），99年度之薪資
      所得576,075元，名下無不動產，亦有法院依職權調閱之
      稅務電子閘門財產所得調件明細表可憑（見本院卷第65頁
      ）。
    3.本院綜合上情，審酌上訴人所受傷害，術後仍有復健、疤
      痕等後續評估與處置問題，其所受痛苦要非輕微；被上訴
      人服用酒類，已處於不能安全駕駛動力交通工具之狀態，
      仍騎乘重型機車以致肇事，業經法院判決處有期徒刑四個
      月確定，以及兩造之身分、地位、資力等一切情狀，認上
      訴人請求100 萬元之慰撫金過高，應以原審判決之35萬元
      為適當，逾此範圍，不應准許。
  (三)據上，上訴人除原審准許之518,000元（醫療費10萬元＋計
    程車費等生活所需68,000元＋慰撫金350,000元＝518,000元
    ）外，請求被上訴人再給付醫療費75萬元、慰撫金65萬元，
    均不應准許。
六、上訴人另主張：伊在路邊行走，被上訴人衝到對向車道撞擊
    伊，伊就本件車禍未與有過失，被上訴人應負完全責任云云
    ；被上訴人則抗辯：上訴人未注意路況，突然穿越馬路，與
    有過失等語。經查：
  (一)按損害之發生或擴大，被害人與有過失者，法院得減輕賠償
    金額或免除之，民法第217條第1項定有明文。又行人穿越道
    路，在未設行人穿越設施，亦非禁止穿越之路段穿越道路時
    ，應注意左右無來車，始可小心迅速穿越，道路交通安全規
    則第134條第6款亦定有明文。
  (二)本件肇事車禍現場係在宜蘭縣冬山鄉○○路1177號前，路寬
    4. 8公尺，係無分道設施之村里道路；車禍發生後，被上訴
    人騎乘之重型機車雖已移開，但肇事現場中間處，留有刮地
    痕跡7.9公尺，刮地痕起點距道路左側2.5公尺，散落之拖鞋
    、機車碎片，距道路左側分別為3.2公尺、2.7公尺，有道路
    交通事故現場圖、道路交通事故調查報告表可證（見警訊卷
    第8頁、第12頁）。
  (三)上訴人於警詢時稱：「我有注意到對方的機車，因為對方機
    車有打開車燈…」（見警訊卷第7頁）；刑事審理中陳稱：
    「（問：當天是從哪裡出發？要到何處？）我當時有看到被
    告（即被上訴人）的車子，他的車速很快，我從道路的東邊
    ，要往西邊去牽車，被告從我對面斜斜的撞過來…我從該路
    右邊要走到對面牽車，我已經走到很靠近我車子的旁邊的位
    置，被告的機車就出現撞倒我了…」等語（見刑事一審卷第
    30頁）。
  (四)被上訴人肇事後測得血液中酒精濃度值每公升100毫克；於
    警詢中稱：「…肇事地點很暗，視線不良…我看不清楚，對
    方靠過來我這邊，我閃避不及才會撞到對方行人…」（見警
    訊卷第3頁）；於偵查中陳稱：「…因被害人（即上訴人）
    走到路中央，路燈被路樹檔到，視線昏暗，我閃避不及就撞
    上…」（見偵卷第8頁）；審理時則稱：「…當時告訴人謝
    雅雲走到道路這裡，她已經超過道路的中間線，我看到她時
    ，已經來不及了，我當時已經有減速了，但是告訴人走到道
    路中間來，我看到時已經閃避不及了…」等語（見刑事一審
    卷第29頁）。
  (五)據上，上訴人步行穿越無分向設施之肇事狹路，依上開規定
    ，自應注意左、右側來車；被上訴人騎乘重機車，行經無分
    向設施狹路，應注意車前狀況，並不得酒後駕車上路。惟，
    肇事現場約路幅中間處留有刮地痕跡，以及散落之拖鞋、機
    車碎片，核與上訴人自陳過馬路時被撞，以及被上訴人供陳
    上訴人「走到路中央，閃避不及就撞上」等語相符，足認
    本件肇事地點係在馬路中央；上訴人自陳過馬路時「看到」
    被上訴人的乘騎的機車，被上訴人在緊急煞車7.9公尺後，
    仍在馬路中央撞上上訴人，亦可認上訴人過馬路時，已經看
    到被上訴人來車，卻冒然橫越馬路，終被酒後未及注意車前
    狀況之被上訴人撞及而肇事；本件車禍經送請臺灣省車輛行
    車事故鑑定委員會鑑定肇事責任，亦認「…行人謝雅雲（即
    上訴人）夜間行經無分隔設施狹路，穿越道路未注意左側來
    車被撞，為肇事主因。朱明裕（即被上訴人）夜間酒精濃度
    超過法定值駕駛重機車，行經無分向設施狹路，疏未注意車
    前狀況，為肇事次因」，有臺灣省基宜區車輛行車事故鑑定
    委員會100年3月3日基宜鑑字第1005000417號函暨檢附之基
    宜區0000000案鑑定意見書可憑（見原審卷第50-52頁），本
    院認上訴人、被上訴人過失比例為1：1，則上訴人再主張其
    無過失云云，即無可採。 原審准許上訴人得請求之518,000
    元，上訴人應負擔50％之過失責任，自不待言。
七、綜上所述，上訴人依據侵權行為之法律關係（原審判決確定
    部分除外），請求被上訴人再給付1,659,000元及自起訴狀
    繕本送達之翌日起，至清償日止，按年利率5%計算之利息，
    於法無據，不應准許，其假執行之聲請亦失所附麗，應併予
    駁回。原審為上訴人敗訴之判決，及駁回其假執行之聲請，
    並無不合。上訴意旨指摘原判決不當，求予廢棄改判，為無
    理由，應予駁回。
八、本件事證已臻明確，兩造其餘攻擊與防禦方法均與判決結果
    不生影響，不再一一論述，附此敘明。
九、據上論結，本件上訴為無理由，依民事訴訟法第449條第1項
    、第78條，判決如主文。
中    華    民    國  100     年    10    月    4     日
                    民事第十五庭
                        審判長法  官 林恩山
                              法  官 郭松濤
                              法  官 陳雅玲
正本係照原本作成。
如不服本判決，應於收受送達後20日內向本院提出上訴書狀，其
未表明上訴理由者，應於提出上訴後20日內向本院補提理由書狀
（均須按他造當事人之人數附繕本）上訴時應提出委任律師或具
有律師資格之人之委任狀；委任有律師資格者，另應附具律師資
格證書及釋明委任人與受任人有民事訴訟法第466條之1第1項但
書或第2項（詳附註）所定關係之釋明文書影本。如委任律師提
起上訴者，應一併繳納上訴審裁判費。
中    華    民    國   100    年    10    月    6     日
                              書記官 潘大鵬
附註：
民事訴訟法第466條之1（第1項、第2項）：
對於第二審判決上訴，上訴人應委任律師為訴訟代理人。但上訴
人或其他法定代理人具有律師資格者，不在此限。
上訴人之配偶、三親等內之血親、二親等內之姻親，或上訴人為
法人、中央或地方機關時，其所屬專任人員具有律師資格並經法
院認為適當者，亦得為第三審訴訟代理人。